臺灣彰化地方法院民事判決　九十三年度訴字第二五二號
　　原　　　告　甲○○
　　原　　　告　庚○○
　　原　　　告　己○○
　　原　　　告　乙○○
　　原　　　告　丙○○
　　原　　　告　丁○○
　　訴訟代理人　李振祥律師
　　複　代理人　寅○○
　　被　　　告　子○○
　　訴訟代理人　癸○○
　　被　　　告　戊○○
　　被　　　告　卯○○
　　被　　　告　辛○○
　　被　　　告　壬　○
　　訴訟代理人　丑○○
右當事人間請求排除侵害事件，本院於民國九十三年八月十日言詞辯論終結，判決如
左：
  主      文
被告子○○應將坐落彰化縣芳苑鄉○○段第九０五地號土地上，如附圖所示編號Ｂ２
部分面積０．０００一公頃之倉庫磚造房屋拆除，並將該部分土地及如附圖所示編號
Ｂ１部分面積０．０００八公頃之空地交還原告，另應給付原告新臺幣玖佰肆拾參元
及自九十三年四月十日起至交還土地之日止，每年新台幣壹佰伍拾壹元。
被告卯○○應將坐落前項土地上，如附圖所示編號Ｄ２部分面積０．０三０公頃之牛
舍及編號Ｄ３部分面積０˙０００四公頃之菜園拆除，並將該部分土地及如附圖所示
編號Ｄ１部分面積０．００四三公頃之空地交還原告，另應給付原告新臺幣捌仟零柒
拾元及自九十三年四月十日起至交還土地之日止，每年新台幣壹仟貳佰玖拾肆元。
被告辛○○應將坐落前項土地上，如附圖所示編號Ｅ２部分面積０．０三二公頃之雞
舍拆除，並將該部分土地及如附圖所示編號Ｅ１、Ｅ３部分面積各為０．００三五、
０˙００二五公頃之空地交還原告，另應給付原告新臺幣玖仟陸佰肆拾貳元及自九十
三年四月二十五日起至交還土地之日止，每年新台幣壹仟伍佰肆拾陸元。
被告壬○應將坐落前項土地上，如附圖所示編號Ｆ２部分面積０．０一０一公頃之水
泥板屋及編號Ｆ２部分面積０˙００三三公頃之棚架豬舍雞舍拆除，並將該部分土地
及如附圖所示編號Ｆ３部分面積０．０００九公頃之空地交還原告，另並應給付原告
新臺幣壹萬肆仟玖佰捌拾陸元及自九十三年四月十日起至交還土地之日止，每年新台
幣貳仟肆佰零貳元。
原告其餘之訴駁回。
訴訟費用由被告子○○負擔百分之二、被告卯○○負擔百分之一七、被告辛○○負擔
百分之二一，被告壬○負擔百分之三一，其餘由原告負擔。
本判決原告勝訴部分於原告分別以新台幣參仟貳佰元為被告子○○、以新臺幣貳萬捌
仟元為被告卯○○、以新臺幣參萬參仟元為被告辛○○、以新臺幣伍萬壹仟元為被告
壬○，供擔保後得假執行；但被告卯○○以新台幣捌萬壹仟貳佰貳拾元、被告辛○○
以新台幣玖萬柒仟零肆拾貳元、被告壬○以新台幣壹拾伍萬零捌佰參拾陸元為原告供
擔保後，得免為假執行。
原告其餘假執行之聲請駁回。
    事實及理由
一、本件原告起訴時係依據民法第七百六十七條所有物返還請求權，請求被告應將彰
    化縣芳苑鄉○○段第九０五地號土地上（以實測為準）之地上物拆除，並將該土
    地返還原告，嗣於訴狀送達後九十三年七月十九日本院審理中，以書狀追加不當
    得利請求權為訴訟標的（原告主張係擴張應受判決事項之聲明顯屬有誤），更正
    並追加聲明為：(一)被告子○○應將上開土地上，如附圖所示編號Ｂ２部分面積０
    ．０００一公頃之倉庫磚造房屋拆除，並將該部分土地及如附圖所示編號Ｂ１部
    分面積０．０００八公頃之空地交還原告，並應給付原告新臺幣（下同）四千二
    百七十五元，及自起訴狀繕本送達翌日起至交還土地之日止，按月給付原告損害
    金七十一元。(二)被告戊○○應將坐落上開土地上，如附圖所示編號Ｃ１部分面積
    ０．０００二公頃之廚房水泥板瓦頂及編號Ｃ３部分面積０˙００三一公頃之雞
    舍水泥板瓦頂拆除，並將該部分土地及如附圖所示編號Ｃ２部分面積０．００九
    九公頃之空地交還原告，並應給付原告六萬三千一百七十五元，及自起訴狀繕本
    送達翌日起至交還土地之日止，按月給付原告損害金一千零五十三元。(三)被告卯
    ○○應將坐落上開土地上，如附圖所示編號Ｄ２部分面積０．０三０公頃之牛舍
    及編號Ｄ３部分面積０˙０００四公頃之菜園拆除，並將該部分土地及如附圖所
    示編號Ｄ１部分面積０．００四三公頃之空地交還原告，並應給付原告三萬六千
    五百七十五元，及自起訴狀繕本送達翌日起至交還土地之日止，按月給付原告損
    害金六百一十元。(四)被告辛○○應將坐落前項土地上，如附圖所示編號Ｅ２部分
    面積０．０三二公頃之雞舍拆除，並將該部分土地及如附圖所示編號Ｅ１、Ｅ３
    部分面積各為０．００三五、０˙００二五公頃之空地交還原告，並應給付原告
    四萬三千七百元及自起訴狀繕本送達翌日起至交還土地之日止，按月給付原告損
    害金七百二十八元。(五)被告壬○應將坐落前項土地上，如附圖所示編號Ｆ２部分
    面積０．０一０一公頃之水泥板屋及編號Ｆ２部分面積０˙００三三公頃之棚架
    豬舍雞舍拆除，並將該部分土地及如附圖所示編號Ｆ３部分面積０．０００九公
    頃之空地交還原告，並應給付原告六萬七千九百二十五元，及自起訴狀繕本送達
    翌日起至交還土地之日止，按月給付原告損害金一千一百三十二元，核為訴之追
    加，惟被告於訴之追加無異議而為本案之言詞辯論，依民事訴訟法第二百五十五
    條第二項規定，依法視為已同意追加，並無不合，應予准許，合先敘明。
二、本件原告起訴主張：坐落彰化縣芳苑鄉○○段第九０五地號、地目旱、面積九二
    五平方公尺土地，為原告六人所共有，詎被告無合法之權源，竟擅自在該土地內
    上各自搭蓋平房、車庫、圍牆等如附圖所示之建物並占用空地，而分別無權占用
    原告共有之上開土地，爰依民法第七百六十七條所有物返還請求權之規定，請求
    被告等人拆除各自無權占有之地上物，將該部分土地及所占用之空地返還原告。
    另「依不當得利之法則請求返還不當得利，以無法律上之原因而受利益，致他人
    受有損害為其要件，故其得請求返還之範圍，應以對方所受之利益為度，非以請
    求人所受損害若干為準，無權占有他人土地，可能獲得相當於租金之利益為社會
    通常之觀念，是被上訴人抗辯其占有系爭土地所得之利益，僅相當於法定最高限
    額租金之數額，尚屬可採」有最高法院六十一年度台上字第一六九五號所著判例
    可參。又租金之請求權因五年間不行使而消滅，為民法第一百二十六條所明定，
    查被告無合法權源，不付任何代價而分別使用原告所有之系爭土地，消極減免其
    應支付使用該土地之代價，是被告既受有利益，致原告受有損害，為此請求被告
    給付無權占有系爭土地五年間及本書狀繕本送達被告之翌日起至返還土地之日止
    ，相當於租金之損害金，關於損害金之計算，係依土地法第一百零五條準用第九
    十七條之規定，其計算方式為：佔用面積×公告地價×年息百分之十等情，並聲
    明如前項之追加聲明所示。
三、被告則以：
  (一)被告戊○○、卯○○、辛○○、壬○部分：原告指稱之系爭第九０五地號土地早
    於三十多年前即因海岸線退縮而沉陷於海水中滅失，村人為防止海水倒灌即以磚
    砌之海堤保護，是原告之上開土地原位於海堤外側，此由殘存之海堤遺跡可為證
    ，三十幾年前被告等人即在此地張網捕撈魚苗、從事繁殖水產等工作，後因磚砌
    之海堤過於低矮，常因颱風海水倒灌，造成村民財產損失，被告等人基於良善之
    出發點，自民國六十三年開始自行出資建造新海堤，並將新海堤外推二百公尺左
    右，與和平村延伸過來之海堤接軌，形成一個完整個海堤系統，被告此舉當時深
    受村民肯定，後因海堤外推形成海岸新生地，被告等人並繼續抽出海水、覆填砂
    石（填沙高達二公尺），期間投入無數之心力與金錢予以改良此一土地，因此從
    六十三年至今原告等人以所有之意思，和平繼續占有他人未登記之土地，長達三
    十年以上，原告等人皆未曾對此一土地表示擁有所有權，無非係承認被告善意和
    平占有之事實。又系爭土地遭包圍於被告所擁有之土地中，乃屬三角形之畸零地
    ，利用價值不高，原告要求將該地回復原狀，將造成被告之房屋與土地零碎化，
    此要求損人不利己，況原告土地原本沉陷海中，實屬滅失，如何回復原狀，而該
    土地經由被告填土五公尺改良之後才有現在之規模，故被告使用該土地，原告何
    來損害之有；另門牌號碼芳苑鄉○○村○○路三０七號房屋為訴外人林洪螺所興
    建，房屋稅籍亦登記義務人為林洪螺，上開建物並非被告戊○○所有；被告壬○
    於六十六年興建ＲＣ結構新居落成時，亦併同興建菜園、豬舍、雞舍及停車棚等
    ，當時原告乙○○及父親林豬糞亦曾參加新居落成典禮，並提出賀禮三百元，原
    告亦從未提出任何異議等語置辯，並聲明(一)駁回原告之訴，(二)如受不利益之判決
    ，願供擔保請准免為假執行。
  (二)被告子○○部分：子○○是跟王功漁會於六十三年左右購買附圖所示編號Ｂ２部
    分之建物，門牌號碼為芳苑鄉○○村○○路南北巷一之一號，該房屋為被告子○○所有，房屋稅籍亦登記子○○之名義為納稅義務人，惟建物之大部均位於毗鄰
    之同地段五六一之十地號土地上，被告另有向國有財產局承租同地段五六０之二
    及五六一之一九地號土地，房屋是由王功漁會所蓋等語置辯，並聲明駁回原告之
    訴及假執行之聲請。
四、查原告主張坐落彰化縣芳苑鄉○○段第九０五地號、地目旱、面積九二五平方公
    尺土地，為原告六人所共有，其上有如附圖所示被告子○○所有編號Ｂ２部分面
    積０．０００一公頃之倉庫磚造（即門牌號碼芳苑鄉○○村○○路南北巷一之一
    號之附屬建物），子○○並占用編號Ｂ１部分面積０．０００八公頃之空地，被
    告戊○○所有編號Ｃ１部分面積０．０００二公頃之廚房水泥板瓦頂及編號Ｃ３
    部分面積０˙００三一公頃之雞舍水泥板瓦頂（即門牌號碼芳苑鄉○○村○○路
    三０七號之附屬建物），戊○○並占用編號Ｃ２部分面積０．００九九公頃之空
    地，被告卯○○所有編號Ｄ２部分面積０．０三０公頃之牛舍及編號Ｄ３部分面
    積０˙０００四公頃之菜園（即門牌號碼芳苑鄉○○村○○路三０五號之附屬建
    物），卯○○並占用編號Ｄ１部分面積０˙００四三公頃之空地，被告辛○○所
    有編號Ｅ２部分面積０．０三二公頃之雞舍（即門牌號碼芳苑鄉○○村○○路三
    ０三號之附屬建物），辛○○並占用編號Ｅ１、Ｅ３部分面積各為０．００三五
    、０˙００二五公頃之空地，被告壬○所有編號Ｆ２部分面積０．０一０一公頃
    之水泥板屋及編號Ｆ２部分面積０˙００三三公頃之棚架豬舍雞舍（即門牌號碼
    芳苑鄉○○村○○路三０一號之附屬建物），壬○並占用編號Ｆ３部分面積０．
    ０００九公頃之空地等情，業據提出土地登記簿謄本為證，並經本院會同二林地
    政事務所派員至現場測量勘驗屬實，製有勘驗筆錄及二林地政事務所九十三年六
    月九日複丈成果圖附卷足憑，復為被告子○○、卯○○、辛○○、壬○所不爭執
    ，惟被告戊○○則辯稱：上開門牌號碼芳苑鄉○○村○○路三０七號及其附屬建
    物編號Ｃ１部分面積０．０００二公頃之廚房水泥板瓦頂暨編號Ｃ３部分面積０
    ˙００三一公頃之雞舍水泥板瓦頂為其母林洪螺所有，非其所有，及編號Ｃ２部
    分面積０．００九九公頃之空地亦非其占用，故原告之上開主張除被告戊○○部
    分外，其餘均堪信為真實。
五、又查，系爭九０五地號土地於日據時代大正二年（民國二年）登記為林萬居、林
    誥共有，同年月杜賣移轉登記予林玉廣、林玉色，大正十三（民國十三年）年林
    玉色之應有部分二分之一出賣予林竹，昭和七年（民國二十年）林玉廣之應有部
    分二分之一出賣予林天，昭和十七年（即民國三十年）林竹之應有部分由林天（
    相續）繼承取得，該土地並於民國三十六辦理總登記，嗣於民國六十四年由林天
    之子林豬屎、林文福、甲○○、林允棟辦理分割繼承登記，應有部分各四分之一
    （林天於民國四十五年十月十二日死亡），八十二年林豬屎部分由乙○○、丙○○、丁○○經辦理分割繼承登記為乙○○應有部分四００分之三四、丙○○應有
    部分四００分之三三、丁○○應有部分四００分之三三，八十一年林文福部分由
    己○○分割繼承登記取得應有部分四分之一，林允棟部分則於六十五間由林重卿
    繼承登記應有部分四分之一，再於七十三年出賣予原告庚○○並辦理移轉登記，
    迄今土地之共有人即為原告等六人等情，此有日據時代暨舊式之土地登記簿謄本
    及戶籍謄本在卷可稽，是系爭九０五地號土地於三十六年辦理總登記時即已登記
    為林天所有，並非未經登記之他人土地，應堪認定。按民法第七百六十九條、第
    七百七十條，僅對於占有他人未登記之不動產者許其得請求登記為所有人，而關
    於已登記之不動產，則無相同之規定，足見已登記之不動產，不適用關於取得時
    效之規定，為適應此項規定，其回復請求權，應無民法第一百二十五條消滅時效
    之適用（大法官會議解釋釋字第一０七號參照），被告雖辯稱：渠等係自六十三
    年間起開始填海造地並占用系爭九０五地號土地，自該時起即以所有之意思，善
    意且無過失和平繼續占有他人未登記之土地，迄今長達三十年以上，原告未曾表
    示擁有系爭土地之所有權云云，惟查，系爭土地自民國二年起即已經登記為他人
    所有，迄民國三十年登記為原告之父及祖父林天所有，後由原告陸續繼承而共有
    取得，是被告於六十三年占用系爭土地時，該土地並非他人未經登記之不動產，
    揆櫫上開釋字第一０七號解釋之意旨，被告等即無法以所有之意思，因善意並無
    過失和平繼續占有系爭土地十年或二十年以上，而可請求登記為所有人；再被告
    既稱渠等係以「所有」之意思，占用系爭土地即係以所有權人之意思，於其上建
    屋居住並使用該筆土地，即並非以行使地上權之意思而使用他人之土地，亦與民
    法關於得因時效而取得地上權登記之規定要件不符，縱或被告等係以行使地上權
    之意思而使用系爭土地，惟按以所有之意思，二十年間和平繼續占有他人未登記
    之不動產者，得請求登記為所有人；以所有之意思，十年間和平繼續占有他人未
    登記之不動產，而其占有之始為善意並無過失者，得請求登記為所有人；時效取
    得所有權之規定，於所有權以外財產權之取得，亦準用之，民法第七百六十九條
    、第七百七十條及第七百七十二條固定有明文，然依上開規定，主張時效取得地
    上權，於時效完成後，亦僅得請求登記為地上權人，在其未依法登記之前，要無
    地上權之取得，自不得本於地上權之法律關係，向土地所有權人有所主張，雖嗣
    後最高法院八十年六月四日、八十年度第二次民事庭會議決議，認為依時效而取
    得地上權登記請求權者，以具備時效取得之要件，向該管機關為地上權登記，如
    經地政機關受理，則受訴法院即應就占有人是否具備時效取得地上權之要件，為
    實體上之裁判，惟此須以占有人於土地所有權人請求拆屋還地前，已具備時效取
    得地上權之要件為由，並向地政機關請求登記為地上權人為前提，否則因時效而
    取得地上權登記請求權者，不過有此請求權而已，在未依法登記為地上權人以前
    ，仍不得據以對抗土地所有人而認其並非無權占有（最高法院六十九年度第五次
    民事庭會議決議參照）。查本件被告並未舉證證明渠等於原告訴請本件拆屋還地
    以前已依時效完成而取得地上權，並已向地政機關申請登記為地上權人，則其占
    有系爭土地自屬無正當合法之權源，原告主張被告等無權占用系爭土地，基於民
    法第七百六十七條所有權之作用，請求被告子○○、卯○○、辛○○、壬○拆除
    地上物並返還系爭土地，於法並無不合。
六、另查，彰化縣芳苑鄉○○村○○路○○段三０一號房屋之房屋稅籍納稅義務人為
    被告壬○，於六十六年七月起課房屋稅時為二層加強磚造建物，面積總計一五五
    ˙五平方公尺，八十五年七月另加蓋一樓鋼鐵造建物面積五六˙五平方公尺並課
    稅，同路段三０三號房屋之房屋稅籍納稅義務人為被告辛○○，於六十六年七月
    起課房屋稅時為二層加強磚造及磚石造建物，面積總計一二三˙六平方公尺，八
    十五年七月加蓋第三層鋼鐵造建物面積五八平方公尺並課稅，同路段三０五號房
    屋之房屋稅納稅義務人為被告卯○○，於六十七年一月起課房屋稅時為二層加強
    磚造建物，面積總計一三０˙九平方公尺，九十年七月加蓋第三層鋼鐵造建物面
    積六一˙七平方公尺並課稅，同路段三０七號房屋之房屋納稅義務人為訴外人林
    洪螺（即被告戊○○之母），於六十六年七月起課房屋稅時為加強磚造建物，面
    積總計一六四˙六平方公尺等情，此有彰化縣稅捐稽徵處北斗分處九十三年七月
    十四日彰稅北分二字第０九三００二０九七六號函附房屋稅籍證明書附卷可按，
    另被告子○○之子癸○○曾向與系爭九０五地號土地毗鄰之同地段五六一─一九
    及五六０─二地號之所有權人財政部國有財產局承租該二筆土地，並約定承租人
    自八十二年七月二十一日以前即併同毗鄰之彰化縣芳苑鄉和平村南北巷一之一號
    門牌主體建物整體使用無訛，亦有被告子○○提出之財政部國有財產局台灣中區
    辦事處彰化分處九十三年三月二十三日台財產中彰二字第０九三０００二一八五
    號函暨國有基地租賃契約書在卷足憑，核對上開資料被告所有建物之結構均為加
    強磚造及鋼鐵造，此與本院至現場勘測如附圖所示被告等之建物，均為磚造倉庫
    、水泥板瓦頂之雞舍、廚房、牛舍、雞舍、水泥板屋、棚架豬舍雞舍及菜園等全
    屬不同，顯然附圖所示之地上物僅係被告所有之主建物以外所另行加蓋之附屬建
    物。按民法第七百九十六條所謂越界建築，其建築物必為房屋，苟屬非房屋構成
    部分之牆垣、豬欄、狗舍或屋外之簡陋廚廁，尚不能謂有該條之適用（最高法院
    五十九年台上字第一七九九號判例要旨參照）。本件被告壬○辯稱：其於六十六
    年興建ＲＣ結構新居落成時（當時併同興建菜園、豬舍、雞舍及停車棚），原告
    乙○○及父親林豬屎亦曾參加新居落成典禮，並包賀禮三百元，原告從未提出任
    何異議云云，並提出禮金簿二紙為證，原告則稱該新居並非坐落於系爭土地上，
    被告亦自承占用原告系爭土地之建物並非主建物，而係供停車及豬舍、雞舍使用
    之水泥板屋等地上物，是縱或被告辯稱原告於被告壬○新居落成時曾前往祝賀，
    已知悉有占用系爭土地之事實仍未表示異議一節係屬為真，惟揆櫫上開判例要旨
    所示，被告壬○占用原告所有系爭土地之地上物既係供停車及豬舍、雞舍使用之
    水泥板屋及棚架，並非主建物部分，即不得以土地所有權人明知越界建築而不即
    提出異議，對土地所有權人為不得請求拆除移去越界之地上物之抗辯。綜上，被
    告子○○、卯○○、辛○○、壬○所有占用系爭九０五地號土地上如附圖所示之
    地上物，既均非房屋之主要構成部分，即無恐影響主建物之安全而有不得拆除之
    事由存在，縱使系爭土地被告等曾予以填土改良，亦屬原告是否有因而受益，被
    告得否對另行請求之問題，然此並不影響上開被告係無正當權源占用原告所有系
    爭土地此一事實之認定。
七、再查，原告主張附圖所示編號Ｃ１部分面積０．０００二公頃之廚房水泥板瓦頂
    及編號Ｃ３部分面積０˙００三一公頃之雞舍水泥板瓦頂（即門牌號碼芳苑鄉○○村○○路三０七號之附屬建物）為被告戊○○所有，戊○○並占用編號Ｃ２部
    分面積０．００九九公頃之空地云云，然此為被告戊○○所否認，並稱芳苑鄉○○村○○路三０七號建物（包含附屬建物）均係其母林洪螺所興建，為林洪螺所
    有。經查，上開房屋之稅籍資料所登記之納稅義務人為林洪螺，雖房屋稅籍資料
    並非認定房屋所有權人之唯一證明文件，然原告就其主張上開建物係被告戊○○
    所有，戊○○有無權占有系爭土地一節，既未提出任何證據以實其說，又為被告
    戊○○所否認，因此原告就此部份有利於己之主張，實無證據堪認為真，是其謂
    被告戊○○無正當權源占用原告所有之系爭九０五號土地，要求非建物所有權人
    之被告戊○○對上開建物為事實上之處分予以拆除，及交還占用之土地，自於法
    無據，顯無理由。
八、末按無法律上之原因而受利益，致他人受有損害，應返還其利益，民法第一百七
    十九條前段定有明文。查無權占有他人土地，係無法律上之原因而受利益，致他
    人受有損害，占有人可獲得相當於租金之利益為社會通常之觀念，並以該租金之
    金額為所有人所受之損害及無權占有人所受之利益，故無法律上之原因而獲得相
    當於租金之利益，致他人受損害時，如該他人之返還利益請求權已逾租金短期消
    滅時效之期間，對於相當於已罹消滅時效之租金利益，不得依不當得利之法則，
    請求返還（四十九臺上字第一七三０號判例請參照），依民法第一百二十六條規
    定租金給付請求權因五年間不行使而消滅，因此原告得請求相當於租金利益之返
    還期限為五年。又依土地法第一百零五條準用同法第九十七條之規定，建築基地
    之租金，按申報總價額年息百分之十計算，土地法第九十七條規定所謂土地價額
    係指法定地價而言，為土地法施行法第二十五條所定。而法定地價，依同法第一
    百四十八條之規定，係指土地所有權人依土地法所申報之地價，倘土地所有權人
    聲請登記而不同時申報地價者，以標準地價為法定地價，所謂標準地價即由該管
    市縣地政機關依同法第一百五十二條及第一百六十條公告之地價。本件原告於九
    十三年四月二日提起本件訴訟，請求被告返還起訴前五年之相當於租金利益，並
    以年息百分之十計算，系爭土地八十九年至九十二年之公告地價為每平方公尺二
    百二十元，九十三年之申報地價為每平方公尺一百六十八元，則原告得請求被告
    子○○、卯○○、辛○○、壬○給付相當於租金之利益如下：(一)被告子○○部分
    ：原告就被告子○○所占用如附圖所示編號Ｂ１、Ｂ２部分之土地，面積共計九
    平方公尺，得請求被告給付起訴前五年內相當於租金之利益，八十九年至九十二
    年間每年為一百九十八元（9×220×10%＝198），九十三年為一百五十一元（9
    ×168×10%＝151）（四捨五入），五年合計九百四十三元。(二)被告卯○○部分
    ：原告就被告卯○○無權占用如附圖所示編號Ｄ１、Ｄ２、Ｄ３部分土地，面積
    共為七七平方公尺，得請求被告給付起訴前五年內相當於租金之利益，八十九年
    至九十二年間每年為一千六百九十四元（77×220×10%＝1694 ），九十三年為
    一千二百九十四元（77×168×10%＝1294），五年合計為八千零七十元。(三)被告
    辛○○部分：原告就被告辛○○無權占用如附圖所示編號Ｅ１、Ｅ２、Ｅ３部分
    土地，面積共為九二平方公尺，得請求被告給付起訴前五年內相當於租金之利益
    ，八十九年至九十二年間每年為二千零二十四元（92×220×10%＝2024），九十
    三年為一千五百四十六元（92×168×10%＝1546），五年合計為九千六百四十二
    元。(四)被告壬○部分：原告就被告壬○無權占用如附圖所示編號Ｆ１、Ｆ２、Ｆ
    ３部分土地，面積共為一四三平方公尺，得請求被告給付起訴前五年內相當於租
    金之利益，八十九年至九十二年間每年為三千一百四十六元（143×220×10%＝
    3146 ），九十三年為二千四百零二元（143×168×10%＝2402），五年合計為一
    萬四千九百八十六元。另被告戊○○並未無權占用原告所有之系爭土地，已如前
    述，是被告戊○○即無不當得利之情事可言，原告請求被告戊○○給付起訴前五
    年內相當於租金之不當得利，即無理由，不應准許。
九、按所有權人對於無權占有或侵奪其所有物者，得請求返還之，民法第七百六十七
　　條前段定有明文，被告子○○、辛○○、壬○、卯○○既無任何權源存在即不得
　　無權占用原告所有之系爭土地，且係無法律上之原因而受利益，致原告他人受有
　　損害，原告縱或有因被告之填土改良行為而受有何種利益，係屬不同之法律關係
　　，被告仍有返還相當於租金之不當利益於原告之義務。從而，原告請求(一)被告子
　　○○應將系爭土地上，如附圖所示編號Ｂ２部分面積０．０００一公頃之倉庫磚
　　造房屋拆除，並將該部分土地及如附圖所示編號Ｂ１部分面積０．０００八公頃
　　之空地交還原告，並應給付原告九百四十三元，及自起訴狀繕本送達翌日（即九
　　十三年四月十日）起至交還土地之日止，按年給付原告一百五十一元。(二)被告卯
　　○○應將系爭土地上如附圖所示編號Ｄ２部分面積０．０三０公頃之牛舍及編號
　　Ｄ３部分面積０˙０００四公頃之菜園拆除，並將該部分土地及如附圖所示編號
　　Ｄ１部分面積０．００四三公頃之空地交還原告，並應給付原告八千零七十元，
　　及自起訴狀繕本送達翌日（九十三年四月十日）起至交還土地之日止，按年給付
　　原告一千二百九十四元。(三)被告辛○○應將系爭土地上如附圖所示編號Ｅ２部分
　　面積０．０三二公頃之雞舍拆除，並將該部分土地及如附圖所示編號Ｅ１、Ｅ３
　　部分面積各為０．００三五、０˙００二五公頃之空地交還原告，並應給付原告
　　九千六百四十二元及自起訴狀繕本送達翌日（即九十三年四月二十五日）起至交
　　還土地之日止，按年給付原告一千五百四十六元。(四)被告壬○應將系爭土地上如
　　附圖所示編號Ｆ２部分面積０．０一０一公頃之水泥板屋及編號Ｆ２部分面積０
　　˙００三三公頃之棚架豬舍雞舍拆除，並將該部分土地及如附圖所示編號Ｆ３部
　　分面積０．０００九公頃之空地交還原告，並應給付原告一萬四千九百八十六元
　　，及自起訴狀繕本送達翌日（即九十三年四月十日）起至交還土地之日止，按年
　　給付原告二千四百零二元，為有理由，應予准許，逾此部分之請求則無理由，應
　　予駁回。
十、假執行之宣告：本判決原告勝訴部分，原告及被告卯○○、辛○○、壬○均陳明
    願供擔保請准為假執行及免為假執行，經核均無不合，爰分別酌定相當之擔保金
    額併准許之。至原告敗訴部分其假執行之聲請已失所附麗應予駁回。
十一、結論：本件原告之訴為一部有理由、一部無理由，並依民事訴訟法第七十九條
      但書、第八十五條第一項但書、第三百九十條第二項、第三百九十二條，判決
      如主文。
中　　　華　　　民　　　國　　九十三　　年　　　八　　　月　　  十 　　 日
                                        民事第二庭
~B法　　　官　黃倩玲
右為正本係照原本作成。
如對本判決上訴，應於判決送達後二十日內向本院提出上訴狀（須附繕本）。
中　　　華　　　民　　　國　　九十三　　年　　　八　　　月　　 二十六　 日
~B法院書記官　林憲男
